臺灣高等法院高雄分院民事判決　九十一年度上易字第一一四號
　　上　訴　人　甲○○
　　被上訴　人　北誼興業股份有限公司
　　法定代理人　乙○○
右當事人間請求損害賠償事件，上訴人對於中華民國九十一年三月五日臺灣高雄地方
法院八十九年度訴字第六二二號判決提起上訴，本院判決如左：
　    主　　　文
原判決關於駁回上訴人後開第二項之訴部分，並訴訟費用之裁判，均廢棄。
被上訴人應給付上訴人新台幣壹萬元，及自民國八十九年九月九日起，至清償日止，
按年息百分之五計算之利息。
其餘上訴駁回。
第一審（除確定部分外）及第二審訴訟費用，由被上訴人負擔十分之一，餘由上訴人
負擔。
      事實及理由
一、本件上訴人起訴主張：被上訴人所有位於高雄縣林園鄉○○路○段一三七號之工
    廠，於民國八十七年二月二十七日，因其員工李茂坤違反安全衛生工作守則之規
    定，致發生瓦斯槽氣爆，損及伊所有之房屋及屋內物品，並造成伊心理恐慌，且
    因處理協調賠償事宜而無法工作，其中房屋受損部分業經和解，然尚有一祖傳明
    朝古董花瓶（下稱系爭花瓶）因掉落而破碎。爰依侵權行為之法律關係，請求命
    被上訴人賠償系爭花瓶損失新台幣（下同）六十六萬六千一百元、精神上損害賠
    償十萬元及無法工作損失四萬四千元，合計八十一萬零一百元，並自起訴狀繕本
    送達翌日起算之法定遲延利息。經原審為其全部敗訴判決後，提起上訴，並於本
    院聲明：(一)原判決關於駁回其請求六十六萬六千一百元之本息部分廢棄。(二)被上
    訴人應給付上訴人六十六萬六千一百元及自起訴狀繕本送達翌日起算之法定遲延
    利息。(三)訴訟費用由被上訴人負擔（就精神損失十萬元及無法工作損失四萬四千
    元部分，則未據聲明不服而確定）。
二、被上訴人則以：本件氣爆事故係因第三人東良汽車貨運有限公司（下稱東良公司
    ）之司機朱添進未待灌氣完成即將車開走並扯斷灌氣軟管，造成石油氣外洩所致
    ，伊之員工李茂坤對氣爆事故之發生並無過失。另上訴人並未能就系爭花瓶掉落
    破碎係因氣爆所致，及該花瓶為明朝古董花瓶之事實為舉證證明，其請求即無所
    據等語資為抗辯，並於本院聲明：(一)上訴駁回。(二)第二審訴訟費用由上訴人負擔
    。
三、上訴人主張被上訴人公司林園廠發生瓦斯槽氣爆，係因其員工李茂坤之過失行為
    所致之事實，經聲請調取原審八十七年度訴字第二五一九號李茂坤業務過失致死
    刑事全卷查核結果，該事故之發生原因係於八十七年二月二十七日上午七時十五
    分，東良公司之司機朱添進駕車號ＪＲ－三二九號液化石油氣運槽車，至被上訴
    人公司林園廠灌裝液化石油氣，由李茂坤為灌裝，而李茂坤於灌裝過程中，未待
    灌裝完畢即轉至鋼瓶灌裝台之南側從事鋼瓶灌裝工作，至上午七時四十五分許，
    朱添進在未經確認灌裝管線已卸下之情況下，即開動槽車，致連接之灌裝管線被
    拉脫拖行，隨後槽車後端即起火燃燒、爆炸，此事實為兩造所不爭執。至被上訴
    人雖據此抗辯氣爆係因朱添進擅自開走槽車時扯斷管線所致，李茂坤並無過失等
    語。然查，被上訴人之工廠安全衛生工作守則第六節氣槽車作業安全守則規定「
    氣槽車裝卸人員，於作業中不得擅離現場」，而李茂坤竟於灌裝作業過程中未待
    灌裝完畢即任意離開灌裝位置，轉至鋼瓶罐裝台工作，顯已違反上開規定，且台
    灣省勞工處南區勞工檢查所就本件事故所製作之職業災害檢查報告書中，亦認灌
    裝人員（即李茂坤）於從事運輸槽灌裝作業中，兼從事與運輸灌裝無關之工作，
    為災害發生之間接原因等語，有該檢查報告書附刑事卷可稽，而李茂坤所從事工
    作內容及工作環境，均係危險性甚高之液化石油氣灌裝作業，詎其並未遵守上開
    規定，任意離開現場而從事其他工作，致無法及時發現朱添進之危險行為而予以
    制止，避免前述氣爆災害之發生，其亦有未盡必要之注意義務，而應負過失之責
    任，應可認定，則被上訴人抗辯李茂坤並無過失，即難採信。此外，被上訴人為
    李茂坤之僱用人，為其所不爭執，而其既無法舉證證明有民法第一百八十八條第
    一項但書規定之免責事由，自應就李茂坤之過失行為，負連帶損害賠償責任。
四、上訴人主張系爭花瓶因氣爆而掉落破碎之事實，業據其提出照片、協調記錄及申
    請書為證，依該照片所示，確有花瓶掉落地上破碎之情形（見原審卷第九頁背面
    ），且依照片所示，上訴人家中之玻璃門因本件氣爆而碎裂，足見氣爆發生當時
    爆炸力道甚為猛烈，而花瓶與玻璃均屬易碎物品，則系爭花瓶係因本件氣爆而破
    碎，應可認定，況協調記錄上亦記載有花瓶受損之情事，則上訴人主張有花瓶破
    碎之事實，應非憑空虛構。至就本件氣爆受被上訴人委託鑑定損害情形之麥理倫
    國際公證有限公司雖出具函文表示其未曾保有上訴人所稱之系爭花瓶，且所製作
    之（受損）估價單中亦無此項記載，然證人即該公司員工鐘雷於本院審理中證述
    麥理倫公司僅係就房屋受損部分為鑑定，且從估價單所列之損失項目均屬房屋如
    門窗部分之損害等情觀之，亦可佐證該公司並未就屋內之動產如花瓶等財物為損
    害之鑑定，則上開函文及估價單即不足為被上訴人有利之認定，上訴人主張系爭
    花瓶因本件氣爆而破碎之事實，可堪認為真實。
五、上訴人雖主張系爭花瓶為明朝之古董花瓶，然為被上訴人所否認，而上訴人既自
    陳系爭花瓶係祖傳，並無來源及價格證明等語，且系爭花瓶之碎片亦已無法尋獲
    ，無從經由鑑定而確定是否屬明朝古董花瓶，則上訴人並無法舉證證明系爭花瓶
    之價值。惟按「當事人已證明受有損害而不能證明其數額或證明顯有重大困難者
    ，法院應審酌一切情況，依所得心證定其數額。」為民事訴訟法第二百二十二條
    第二項所明定。本件上訴人確有花瓶受損之情形，既如前述，縱上訴人無法舉證
    證明其價值，然上訴人既主張為祖傳之物，參以被上訴人於本院表示縱有照片所
    示之花瓶受損，其價值亦僅價值數千元等語，爰綜合考量上情，認系爭花瓶之受
    損數額以一萬元為適當。
六、綜上所述，上訴人所有之系爭花瓶，既因被上訴人員工李茂坤之過失行為引發瓦
    斯氣爆而受損，且其價值以一萬元為適當，則上訴人本於侵權行為之法律關係，
    請求被上訴人給付之金額，在一萬元及自起訴狀繕本送達翌日即八十九年九月九
    日起至清償日止，按年息百分之五計算遲延利息範圍內之請求，即屬有據，應予
    准許，至逾此部分之請求，為無理由，應予駁回。原審就上開應准許之一萬元本
    息部分，為上訴人敗訴之判決，尚有未洽，上訴意旨就此部分指摘原判決不當，
    求予廢棄改判，為有理由，應予廢棄，並改判如主文第二項所示。至上訴人之請
    求不應准許部分，原審為其敗訴之判決，並無違誤，上訴意旨就此部分指摘原判
    決不當，求予廢棄，為無理由，應予駁回。
七、據上論結，本件上訴為一部有理由，一部無理由，依民事訴訟法第四百四十九條
    第一項、第四百五十條、第七十九條但書，判決如主文。
中　　　華　　　民　　　國　　九十一　　年　　　九　　　月　　二十六　　日
                                      臺灣高等法院高雄分院民事第二庭
~B1審判長法官　簡色嬌
~B2法　　　官　陳真真
~B3法　　　官　林紀元
右為正本係照原本作成。
對本判決不得上訴。
中　　　華　　　民　　　國　　九十一　　年　　　九　　　月　　二十六　　日
~B法院書記官　張宗芳
